臺灣士林地方法院民事判決　九十一年度訴字第一一三二號
　　原　　　告　甲○○
　　被　　　告　乙○○
　　　　　　　　丙○○
　　　　　　　　戊○○
　　訴訟代理人　己○○
右當事人間返還不當得利事件，本院判決如左：
    主    文
原告之訴駁回。
訴訟費用由原告負擔。
    事實及理由
一、原告起訴主張：原告之父江阿財（已於民國九十一年一月二十六日死亡）為江波
    文（已於八十年一月四日死亡）及江郭香（於二十六年一月十五日死亡）之子，
    嗣江波文於二十六年三月二十八日與江邱秀英（於八十七年十月九日死亡）結婚
    ，被告則係江波文與江邱秀英之女，被告所有坐落台北縣三芝鄉○○○○段埔頭
    坑小段四九地號土地（下稱系爭土地），係在民國七十九年間，原告之先繼祖母
    江邱秀英為被告鼓動，以買賣方式賣給訴外人李寶惜，再轉售予被告。系爭土地
    原雖登記在江邱秀英名下，惟依當時有效之民法親屬編規定，該財產屬原告先祖
    父江文波及先繼祖母江邱秀英之聯合財產，被告明知系爭土地雖登記在江邱秀英
    名下，但依法處置時，應依原告之先祖父所養育全部子女各得其分，然被告卻以
    虛偽之買賣取得系爭土地，爰依民法不當得利之規定，請求被告將系爭土地返還
    予原告。
二、被告則以：系爭土地之原所有權人江邱秀英在生前對其自己財產有完全處分之能
    力，並未侵害任何人之權利，被告係合法取得系爭土地之所有權，亦未損害原告
    任何權利，原告無權就系爭土地主張返還不當得利之請求等語資為抗辯。
三、兩造所不爭之事實：原告之父江阿財（於九十一年一月二十六日死亡）為江波文
    （於八十年一月四日死亡）及江郭香（於二十六年一月十五日死亡）之子，嗣江
    波文於二十六年三月二十八日與江邱秀英（於八十七年十月九日死亡）結婚，被
    告則係江波文與江邱秀英之女，系爭土地原登記在江邱秀英名下，於七十九年六
    月二十五日以買賣為原因辦理移轉所有權登記予訴外人李寶惜，復於七十九年七
    月十八日以買賣為原因，辦理所有權移轉登記予被告。
四、按「繼承人有數人時，在分割遺產前，各繼承人對於遺產全部為公同共有。」、
    「公同共有人之權利義務，依其公同關係所由規定之法律或契約定之。除前項之
    法律或契約另有規定外，公同共有物之處分，及其他之權利行使，應得公同共有
    人全體之同意。」民法第一千一百五十一條、第八百二十八條定有明文。查原告
    雖主張被告以假買賣取得系爭土地，侵害原告（繼承）之權益，為不當得利，並
    請求被告應將系爭土地移轉登記予原告云云。惟查，原告既主張系爭土地應為其
    被繼承人江波文與江邱秀英（非原告之被繼承人）所共有，而江波文之繼承人除
    被告外，尚有江素慎、江素娥、丁○○（均為江阿財之繼承人），此有原告所提
    繼承系統表在卷可憑，原告未以全體繼承人名義起訴，僅以自己名義起訴請求被
    告返還不當得利，自屬當事人不適格。
五、次按「當事人主張有利於己之事實者，就其事實有舉證之責任。」民事訴訟法第
    二百七十七條前段定有明文。查被告係基於買賣之法律關係取得系爭土地，已如
    前述，並非無法律上之原因，原告雖主張被告取得系爭土地係基於通謀虛偽意思
    表示，惟為被告所否認，且原告亦未舉證以實其說，其依不當得利之法律關係請
    求被告將系爭土地移轉登記予原告，亦無理由，應予駁回。
六、據上論結，原告之訴為無理由，依民事訴訟法第七十八條判決如主文。
中　　　華　　　民　　　國　　九十一　　年　　十一　　月　　  二十九　　日
                                    臺灣士林地方法院民事第一庭
~B法　　　官　許永煌
右為正本係照原本作成。
如對本判決上訴須於判決送達後廿日內向本院提出上訴狀。
中　　　華　　　民　　　國　　九十一　　年　　 十二　　 月　　  三  　　日
~B法院書記官　馮衍燕
